【裁判字號】    92,交聲,526
【裁判日期】    921226
【裁判案由】    聲明異議
【裁判全文】
臺灣臺南地方法院交通事件裁定                    九十二年度交聲字第五二六號
    移送機關  交通部公路總局嘉義區監理所麻豆監理站
    受處分人
    即異議人  甲○○
右列受處分人因違反道路交通管理處罰條例案件，對於交通部公路總局嘉義區監理所
麻豆監理站九十二年九月五日所為之裁決處分（處分案號：麻監裁罰字第裁七五─Ｊ
Ｃ0000000號）聲明異議，本院裁定如左：
    主  文
異議駁回。
    理  由
一、聲明異議意旨如異議狀所載（詳見附件）。
二、按汽車駕駛人，駕駛汽車有不遵守公路或警察機關，依第五條規定所發布命令者
    之情形，而道路交通管理處罰條例第二章各條無處罰之規定者，處新臺幣九百元
    以上一千八百元以下罰鍰，並記違規點數一點，道路交通管理處罰條例第六十條
    第二項第二款及第六十三條第一項第一款分別定有明文。次按，為維護道路交通
    安全與暢通，公路或警察機關於必要時，得就指定某線道路或某線道路區段禁止
    或限制車輛、行人通行，或禁止穿越道路，或禁止停車及臨時停車事項發布命令
    ，道路交通管理處罰條例第五條第一款亦規定甚明。
三、經查：
    （一）本件受處分人即異議人甲○○於民國九十二年八月一日下午三時十分左右
          ，駕駛車牌號碼ＸＵ—九三八號營業貨櫃曳引車，行經於發布有禁止砂石
          車通行命令之南投縣境內省道台十六線公路十五‧三公里處等情，業據異
          議人甲○○於聲明異議狀內陳述明確，且有南投縣警察局投警交字第ＪＣ
          0000000號舉發違反道路交通管理事件通知單一紙及該警察局集集
          分局九十二年八月二十日投集警交字第０九二００一一二八五號函影本一
          份附卷可參。另前述台十六線公路十五‧三公里處，業經南投縣政府於九
          十二年五月五日發布公告禁駛砂石車輛等情，則有該縣政府九十二年五月
          五日府授警交字第０九二００八三六二０號公告影本一紙存卷可佐。又本
          件異議人違規時間，相關替代道路經查亦未有損壞致不堪行駛之情形，復
          據上述南投縣警察局集集分局九十二年八月二十日投集警交字第０九二０
          ０一一二八五號函記載詳實。從而，異議人有駕駛汽車而不遵守警察機關
          依照道路交通管理處罰條例第五條規定所發布命令之違規行為，應可認定
          。
    （二）其次，異議人雖辯稱：警察機關指定河川便道為替代道路係違反水利法第
          七十八條第一項第五款之之禁止規定，需經立法院修法通過，方能行駛河
          川便道云云。惟按主管機關為保護水道，應禁止在堤身及其附屬建造物墾
          種、放牧或設置有害之建造物，或在堤身指定通路外行駛車輛、牲畜，水
          利法第七十八條第一項第五款定有明文，而該條文內容於九十二年二月六
          日經修正為「河川區域內，禁止在指定通路外行駛車輛」，條號亦移植至
          該法第七十八條第六款，觀諸上開水利法之規定，並非直指河川區域內不
          能行駛車輛，僅是行駛之通路須由主管機關指定允許。而查本件禁駛砂石
          車路段之替代道路即河川便道之規劃及公告，係經濟部水利署第四河川局
          及南投縣政府流域管理局、環保局等單位多次履勘並做成決議乙節，有『
          南投縣政府九十二年五月二十七日府授警交字第０九二００九四七五六０
          號函一份附卷可參』，足見前述替代道路之指定及公告，並無任何違法或
          不當之處，是異議人辯稱：需經立法院修法通過，方能行駛替代道路云云
          ，實屬對法文之誤解。
四、綜上所述，本件受處分人即異議人甲○○駕駛車牌號碼ＸＵ—九三八號營業貨櫃
    曳引車，於前述時間行經南投縣境內之省道台十六線公路十五‧三公里處，有不
    遵守警察機關依道路交通管理處罰條例第五條規定所發布命令之違規情事既可認
    定，則移送機關即交通部公路總局嘉義區監理所麻豆監理站，據此並引用道路交
    通管理處罰條例第六十條第二項第二款及第六十三條第一項第一款等規定，而裁
    處異議人罰鍰新臺幣九百元，並記違規點數一點，於法尚難認為有所違誤。另本
    件異議人指摘本件原裁決處分不當，經核並無理由，故應予以駁回。
五、據上論斷，應依道路交通案件處理辦法第十九條，裁定如主文。
中      華      民      國    九十二    年     十二     月    二十六    日
                              臺灣臺南地方法院交通法庭
                                  法  官  鄭燕璘
右正本證明與原本無異。
如不服本裁定應於送達後五日內向本院提出抗告狀。
                                  書記官  陳金堂
中      華      民      國    九十二    年     十二     月    三十一    日


司法院資訊處製作；財團法人民間司法改革基金會備份。
